【裁判字號】    98,上訴,262
【裁判日期】    980423
【裁判案由】    殺人未遂
【裁判全文】
臺灣高等法院高雄分院刑事判決         98年度上訴字第262號
上  訴  人  臺灣屏東地方法院檢察署檢察官
被      告  甲○○
                    現
指定辯護人  本院公設辯護人李佩娟
上列上訴人因被告殺人未遂案件，不服臺灣屏東地方法院97年度
訴字第1180號中華民國98年1 月6 日第一審判決（起訴案號：臺
灣屏東地方法院檢察署97年度偵緝字第269 號），提起上訴，本
院判決如下：
     主  文
上訴駁回。
     事  實
一、甲○○因至老闆汪永松家工作而認識乙○○，二人為朋友關
    係，另甲○○、周德強與黃俊銘受雇於汪永松，彼此間為同
    事關係。乙○○於民國97年1 月19日曾攜帶1 支類似警棍之
    鋁製物與甲○○一同去唱歌，甲○○未經乙○○同意即將該
    警棍取走。次日，於97年1 月20日16時許，乙○○在位於屏
    東縣屏東市○○街4 號甲○○之老闆汪永松住處向甲○○索
    討警棍，甲○○表示未拿取，雙方乃起口角爭執並發生肢體
    糾紛，惟並未受傷，最終乙○○雖取回警棍。詎甲○○竟因
    此懷恨在心。嗣汪永松邀同甲○○、員工周德強及黃俊銘、
    綽號「順仔」等人與汪永松之妻、子至屏東縣屏東市○○路
    593 巷附近之好彩頭火鍋店吃火鍋，汪永松與周德強、黃俊
    銘等人先行前往，甲○○隨後到達，乙○○因前聽聞其等欲
    至好彩頭火鍋店聚餐於同日19時許自行前往該店。已先到場
    而正與汪永松等人用餐中之甲○○見乙○○到達後，雖預見
    頭部、前腹部及背部乃人體重要臟器、血管密集之處，如持
    鋒利之刀器砍殺該部位，將深及臟器、刺破血管，造成大量
    失血而有致命之危險，竟萌生殺人之不確定故意，認死亡結
    果之發生，亦不違背其本意，隨即走出店外在屏東縣屏東市
    ○○路593 巷口，自不詳處所取出不詳之利刃（未扣案），
    於乙○○尚未將放機車停妥之際，持上開利刃猛朝乙○○頭
    部砍殺1 刀，經乙○○以左手抵擋，甲○○猶認未足又接續
    持前開刀子朝乙○○前腹部砍殺致乙○○不敵趴臥於地，其
    見乙○○無法地抗又朝其後腰部砍殺1 刀、乙○○勉強爬起
    以手欲加以防衛，甲○○又朝其手部、軀幹等處砍殺多刀，
    終致乙○○因而受有左眉上1.5 公分刀傷、前腹壁深層11×
    4 公分刀傷、左後腰6 ×3 公分深層刀傷、左前臂6 公分刀
    傷併尺骨開放性骨折及伸展肌腱多條斷裂、軀幹及四肢多處
    挫傷及淺層切割傷等傷害。嗣經汪永松、周德強、黃俊銘等
    人發現甲○○行兇後，汪永松上前阻止，甲○○始罷手離去
    ，乙○○則經汪永松等人送醫後，始倖免於發生死亡結果。
二、案經乙○○訴由屏東縣政府警察局屏東分局報告臺灣屏東地
    方法院檢察署檢察官偵查起訴。
     理  由
一、按被告以外之人（包括證人、鑑定人、告訴人、被害人及共
    同被告等）於審判外之陳述雖不符刑事訴訟法第159 之1 至
    之4 等4 條之規定，而經當事人於審判程序同意作為證據，
    法院審酌該言詞陳述或書面陳述作成時之情況，認為適當者
    ，亦得為證據；當事人、代理人或辯護人於法院調查證據時
    ，知有刑事訴訟法第159 條第1 項不得為證據之情形，而未
    於言詞辯論終結前聲明異議者，視為有前項之同意，同法第
    159 條之5 定有明文。立法意旨在於傳聞證據未經當事人之
    反對詰問予以核實，原則上先予排除；惟若當事人已放棄反
    對詰問權，於審判程序中表明同意該等傳聞證據可作為證據
    ；或於言詞辯論終結前未聲明異議，基於尊重當事人對傳聞
    證據之處分權及證據資料愈豐富，愈有助於真實發見之理念
    ，且強化言詞辯論主義，使訴訟程序得以順暢進行，上開傳
    聞證據亦均具有證據能力。本件被告及其指定辯護人、檢察
    官均已於本院表示就告訴人乙○○、證人及當場目睹經過之
    汪永松、周德強及黃志銘等四人於偵訊言詞陳述內容及扣被
    害人乙○○傷勢照片13張、現場照片6 張及寶建醫院出具乙
    ○○之驗傷診斷書、寶建醫院於97年5 月20日所出具之（97
    ）寶建醫字第200 號函及檢附之乙○○病歷、行政院衛生署
    屏東醫院於97年5 月22日所出具屏醫病歷字第0970002484號
    函所檢附之甲○○病歷等並無意見，且同意作為證據，經本
    院審酌上開被害人、證人陳述及上開書證作成時之客觀狀況
    ，並無任何不當施壓或干擾，亦未有事證顯示其有遭受不當
    取供之情形，因認以之作為證據亦屬適當，依上開刑事訴訟
    法第159 條之5 第1 項之規定，自得作為證據使用。
二、上揭事實，業據被告甲○○（下稱被告）於本院審理中坦承
    不諱，且經證人即告訴人乙○○、證人汪永松、周德強、黃
    俊銘等人於原審審理中證述甚詳；而告訴人乙○○確實因被
    告之砍殺受有左眉上1.5 公分刀傷、前腹壁深層11 ×4公分
    刀傷、左後腰6 ×3 公分深層刀傷、左前臂6 公分刀傷併尺
    骨開放性骨折及伸展肌腱多條斷裂、軀幹及四肢多處挫傷及
    淺層切割傷等傷害，且論斷為利刃切割及砍傷。又被害人乙
    ○○之傷勢，經送請寶建醫院鑑定之結果其左手功能有永久
    機能障礙損害，機能喪失情形為永久性運動障礙，手部抓握
    裡減損及手指活動範圍減少，左手功能因肌腱多條斷裂，其
    傷勢為永久性機能傷害，亦有寶建醫院驗傷診斷書、寶建醫
    院97年5 月20日（97）寶建醫字第200 號函及寶建醫院97年
    11 月10 日（97）寶建醫字第422 號函在卷可憑，另有告訴
    人乙○○之傷勢照片13張、案發現場照片6 張附卷可資佐證
    （見警卷第22頁、偵卷第18頁、原審卷第45頁、警卷第23至
    27 頁） ，是被告確有持刀砍殺告訴人乙○○，致其受上開
    有傷害之事實，應屬無訛。又本件被告甲○○持刀砍殺人體
    之頭部、腹部及背部，極易傷及其內重要之腦髓、臟器及脊
    髓造成大量出血、或神經斷裂，客觀上足以發生死亡之結果
    ，為一般人所能預見，被告為一正常有智識之成年男子，此
    其於行為時自當有所預見。復觀被害人乙○○到院之傷勢照
    片，左上眉處確有遭刀劃傷之痕跡，而左手腕及左食指傷勢
    面積大且深及見骨，前腹部傷勢傷口長達11公分已斜占全腹
    部之五分之四長且傷口深達4 公分，又其左側背部之亦有長
    達6 公分之深層刀傷，另於四肢軀幹分佈多處刀傷；且現場
    照片所顯示之血滴狀況為為大片噴灑狀，可見被告下手之力
    道極猛；另被告除起始即無故以上開利刃朝被害人乙○○頭
    部揮砍外，於被害人乙○○遭其砍斷左手尺骨、及左手腕切
    割傷並伸指肌腱斷裂，猶未能克制其行止，竟仍趨前接續持
    前開利刃朝乙○○前腹部砍殺，致乙○○不敵趴臥於地；嗣
    見被害人乙○○無法地抗又朝其後腰部砍殺1 刀、被害人乙
    ○○勉強爬起以手欲加以防衛，又朝其手部、軀幹等處砍殺
    多刀，其無視被害人乙○○此時已顯居於弱勢之地位，無力
    阻擋反抗之景況，仍持刀器揮砍被害人乙○○，顯有置告訴
    人乙○○於死地之意。況倘被告僅係出於防禦之意而揮刀示
    威，或僅止於傷害而無取人性命之意思，衡情僅以利刃作勢
    揮動比劃，或徒手反抗或執傷害性較低之器械攻擊，即為已
    足，然被告卻持可重創人身而危害性命之利刃，朝被害人乙
    ○○頭部、腹部及背部等要害猛力砍殺，縱其與告訴人乙○
    ○間並無深仇大恨，且本件衝突緣起於細故，但告訴人乙○
    ○若因之而死亡結果亦難謂非為其本意，被告顯有殺人之不
    確定故意，至為灼然。綜合觀察被告犯罪當時之各項主、客
    觀情狀，應可認定被告確有殺人之犯罪故意。
三、被告甲○○持刀砍殺告訴人乙○○之頭部、手部、前腹部及
    背部，惟因告訴人乙○○經證人汪永松等人緊急送醫始能免
    於發生死亡結果，核其所為，係犯刑法第271 條第2項 、第
    1 項之殺人未遂罪。而被告已著手實行本件殺人犯行，惟因
    證人汪永松之阻擋未發生告訴人乙○○死亡之結果，為障礙
    未遂犯，應依刑法第25條第2 項之規定，按殺人既遂犯之刑
    減輕之。
四、原審認被告罪證明確，因而適用刑法第271 條第1 項、第2
    項、第25條第2 項等規定，並審酌被告僅因一時心生不滿，
    竟率爾持刀殺害與其相識未深之告訴人乙○○，被告犯罪動
    機與手段均無足取，殊值非難；且被告迄今均未能就本案所
    衍生之民事損害賠償事宜與告訴人乙○○尋求和解機會，未
    見其善盡真摯努力以彌補犯罪所生危害，且於本院偵審期間
    亦未完全坦承犯行，被告犯罪後之態度非無可議（按被告於
    本院審理中已坦承認罪）；再參以被告犯罪目的、告訴人乙
    ○○所受傷勢之嚴重程度、被告之智識程度等一切情狀，量
    處有期徒刑5 年4 月。其認事用法，核無不合，量刑亦屬允
    當。公訴人雖據告訴人請求上訴意旨，謂被告事後均置之不
    理，未賠償告訴人而指摘原判決不當；惟查，被告於本院審
    理中已對告訴人所提附帶民事賠償，為認諾之表示而願給付
    150 萬元，有本院98年度附民字第21號卷可稽，是上開上訴
    意旨，已失依據，自為無理由，應予駁回。另被告行兇所用
    之利刃，並非被告所有，業據被告於本院審理中供明（見本
    院卷第55頁），是依法無從宣告沒收，一併敘明。
據上論斷，應依刑事訴訟法第368 條，判決如主文。
本案經檢察官張其主到庭執行職務。
中    華    民    國    98    年    4     月    23    日
                  刑事第四庭    審判長法  官  蕭權閔
                                      法  官  李嘉興
                                      法  官  吳進寶
以上正本證明與原本無異。
如不服本判決應於收受本判決後10日內向本院提出上訴書狀，其
未敘述上訴理由者，並得於提起上訴後10日內向本院補提理由書
狀（均須按他造當事人之人數附繕本）「切勿逕送上級法院」。
中    華    民    國    98    年    4     月    23    日
                                      書記官  林佳蓉
附錄本判決論罪科刑法條：
刑法第271 條（普通殺人罪）
殺人者，處死刑、無期徒刑或10年以上有期徒刑。
前項之未遂犯罰之。
預備犯第1 項之罪者，處2 年以下有期徒刑。


司法院資訊處製作；財團法人民間司法改革基金會備份。
